【裁判字號】    99,交聲,2134
【裁判日期】    990831
【裁判案由】    聲明異議
【裁判全文】
臺灣高雄地方法院交通事件裁定        99年度交聲字第2134號
原處分機關  交通部公路總局高雄區監理所旗山監理站
異  議  人
即受處分人  甲○○
上列受處分人因違反道路交通管理處罰條例案件，對於交通部公
路總局高雄區監理所旗山監理站中華民國99年7 月7 日所為之處
分（原處分案號：旗監違字第裁85－M00000000 號），聲明異議
，本院裁定如下：
    主  文
異議駁回。
    理  由
一、原處分機關略以：異議人即受處分人甲○○（下稱異議人）
    騎乘車號KT－89號大型重型機車，於民國99年5 月22日9 時
    17分許，行經台1 線278 公里處，因「汽車駕駛人行車速度
    ，超過規定之最高時速20公里以上未滿40公里」之違規，爰
    依道路交通管理處罰條例第40條規定，裁處異議人罰鍰新臺
    幣（下同）1,800 元，並依同條例第63條第1 項第1 款記違
    規點數1 點等語。
二、聲明異議意旨則以：因當時有5 、6 輛機車同時行駛，其被
    攔下後只聽員警說其超速，未有任何超速數字及照片資料可
    佐證，且依據道路交通管理處罰條例第7 條之2 規定，對於
    行車超速違規行為，採用固定或非固定式科學儀器取證，於
    一般道路須至少於100 公尺處前，明顯標示，惟現場100 公
    尺前，未有任何警告標示牌，法令規定必須設立明顯警告標
    誌，無規定當場攔車不用設立，法令規定美意就是要提醒駕
    駛人要減速慢行，以防肇事，為此聲明異議云云。
三、按汽車駕駛人，行車速度，超過規定之最高時速，或低於規
    定之最低時速，除有第43條第1 項第2 款情形外，處新臺幣
    1,200 元以上2,400 元以下罰鍰。又汽車駕駛人有第40條所
    列情形者，除依原條款處罰鍰外，並予記點1 點，道路交通
    管理處罰條例第40條、第63條第1 項第1 款分別定有明文。
四、經查：
（一）異議人甲○○於99年5 月22日9 時17分許，騎乘上開大型
      重型機車，在台1 線278 公里處，該路段限速70公里，異
      議人騎乘之機車經雷射測速儀測得時速91公里，超速21公
      里之違規，警察乃當場攔下異議人所騎乘之機車加予舉發
      ，異議人並於舉發通知單上簽名等情，有違反道路交通管
      理事件通知單、臺南縣警察局白河分局99年6 月15日函在
      卷可稽（見本院卷第5 、13頁），是異議人於上揭時、地
      ，有違規超速行駛之違規事實，足堪認定。
（二）本件警察所持以測速之雷射測速儀，規格為200HZ 非照相
      式、最大雷射光輸出功率181.7 μW 、型號PROLASER、器
      號PL16462 之雷射測速儀，已經臺南縣警察局申請，於98
      年9 月11日由經濟部標準檢驗局檢驗合格，其有效期限至
      99年9 月30日，此有經濟部標準檢驗局於98 年9月15日核
      發之編號MO0000000 號雷射測速儀檢定合格證書附卷可考
      （見本院卷第14頁），故本件警察持以蒐證測速之雷射測
      速器，係經經濟部標準檢驗局檢驗合格，尚在有效期限內
      之雷射測速儀器，其功能應屬正常，堪以認定。
（三）本件警察於上揭時、地，係手持上開雷射測速儀面對來車
      ，使用雷射測速器鎖定異議人騎乘之機車（因雷射測速槍
      內有紅點，要對準車輛方能測得時速數據），測得異議人
      所騎乘之機車時速達91公里，立即鳴笛指揮請異議人路邊
      停車，並告知由雷射測速儀測得時速91公里等情，為異議
      人所是認，復有臺南縣警察局白河分局99年8 月17日函暨
      附件答辯表在卷為憑（見本院卷第31、32頁），是警察於
      上揭時地，手持雷射測速儀，經鎖定異議人騎乘之機車，
      並測得其行車速度為時速91公里，已超速21公里，而加以
      攔停之事實，應堪認定。
（四）按汽車駕駛人行車速度超過規定之最高速限，經採用固定
      或非固定式科學儀器取得證據資料證明者，於一般道路須
      至少於100 公尺前，明顯標示之，道路交通管理處罰條例
      第7 條之2 第3 項前段定有明文。本件警察手持上揭雷射
      測速儀，即非固定式科學儀器，在台1 線278 公里路段，
      執行超速違規之取締勤務，而未依上開法文規定，於執行
      測速地點之前100 公尺，明顯揭示請駕駛人注意前方有取
      締超速之警告標示，固有違反上開規定，惟衡諸上開條文
      之立法目的，不外表明科處違規人行政裁罰之終極目的在
      敦促駕駛人依行車速限駕駛，是以科學儀器採證，由主管
      機關在明顯處告示，用以提醒駕駛人依道路限速行駛，以
      期在駕駛人避免受罰之心理下，達到依行車速限駕駛，進
      而維護行車安全之最大效益，尚非謂如有違反上開注意規
      定，駕駛人超速行駛之違規行為即應不罰；換言之，縱認
      未於採用固定或非固定是科學儀器取證之一般道路路段前
      100 公尺處設置明顯標示，然駕駛人本有按速限行駛之注
      意義務，斷無因未設置告示牌而致其違規行為合法化。況
      本件既非單純以固定或非固定式科學儀器，在駕駛人不知
      或不易發覺而無防備之情形下，取得超速違規之證據資料
      ，事後再以逕行舉發方式，對汽車所有人或駕駛人裁罰，
      而係交通警察人員親自出現在取締之現場，手持雷射測速
      器，公開在道路上執行超速測速之勤務，尤其是在駕駛人
      所騎乘機車100 公尺以上之前方，公開進行對準鎖定目標
      車輛之雷射測速動作，此為一般駕駛人車前可清楚目視的
      範圍，已使駕駛人能及時注意到前方有警察手持測速器，
      執行取締超速之違規，此已足以對駕駛人產生勿超速、依
      限行使、維護行車安全之提醒警告作用，依上開客觀情狀
      觀之，本件國家公權力之行使，尚符合正當法律程序，而
      與人民權利遭受突襲者有間，警察所為之舉發自屬適法，
      異議人以本件警察持雷射測速儀取得超速違規之證據資料
      ，卻未於100 公尺前，明顯警告標示，而認本件取締方法
      違法，不得據以裁罰云云，洵非的論，顯不可採。
（五）綜上所述，本件異議人既有超速違規之事實，自應依法處
      罰，以維護交通安全。從而，原處分機關援引上開規定，
      以異議人違規超速，裁處受處分人罰鍰1,800 元並記違規
      點數1點，並無不當，本件異議為無理由，應予駁回。
五、據上論斷，應依道路交通案件處理辦法第19條，裁定如主文
    。
中    華    民    國    99    年    8     月    31    日
                  交通法庭      法  官  王靖茹
以上正本證明與原本無異。
如不服本裁定應於送達後5日內向本院提出抗告狀。
中    華    民    國    99    年    8     月    31    日
                                書記官  陳鈺甯

司法院資訊處製作；財團法人民間司法改革基金會備份。
